【裁判字號】    97,聲,590
【裁判日期】    970327
【裁判案由】    發還擔保金
【裁判全文】
臺灣板橋地方法院民事裁定               97年度聲字第590號
聲  請  人  聯邦商業銀行股份有限公司
法定代理人  丙○○
訴訟代理人  乙○○
相  對  人  甲○○
上列當事人間發還擔保金事件，本院裁定如下：
    主      文
聲請駁回。
聲請程序費用由聲請人負擔。
    理      由
一、本件聲請意旨略以：緣聲請人與相對人間因請求清償債務事
    件，前依本院96年度裁全字第2494號民事裁定，提供擔保金
    新臺幣（下同）61,000元或同等值之中央政府建設公債95年
    度甲類第1 期債票後，聲請就相對人之財產予以假扣押在案
    。茲因兩造間之本案訴訟業經判決確定。為此，爰依法聲請
    返還前開提存金等語，並提出本院96年度存字第2575號提存
    書、臺灣臺北地方法院96年度北簡字第16186 號宣示判決筆
    錄暨確定證明書、板院輔民賢96年度聲字第2517號函等影本
    各1 份為證。
二、按應供擔保之原因消滅，或供擔保人證明受擔保利益人同意
    返還，或訴訟終結後，供擔保人證明已定20日以上之期間，
    催告受擔保利益人行使權利而未行使或法院依供擔保人之聲
    請，通知受擔保利益人於一定期間內行使權利並向法院為行
    使權利之證明而未證明者，法院應依供擔保人之聲請，以裁
    定命返還其提存物或保證書，民事訴訟法第104 條第1 項定
    有明文，依同法第106 條之規定，於其他依法令供訴訟上之
    擔保者，亦準用之。其中因釋明假扣押之原因而供之擔保，
    係擔保債務人因假扣押所應受之損害，故必待無損害發生，
    或債權人本案勝訴確定，或就所生之損害已經賠償時，始得
    謂供擔保之原因消滅，最高法院53年台抗字第279 號判例意
    旨可資參照。另所謂訴訟終結，在因假扣押或假處分所供擔
    保之場合，因該擔保係為保障受擔保利益人因該假扣押或假
    處分所受損害而設，倘執行法院已依假扣押或假處分裁定為
    假扣押或假處分之執行，則在供擔保人撤回假扣押或假處分
    之執行前，受擔保利益人所受損害仍可能繼續發生，損害額
    既尚未確定，自難強令其行使權利，必待供擔保人已撤回假
    扣押或假處分之執行，始得謂為訴訟終結，最高法院87年度
    台抗字第234 號裁定意旨可資參照。
三、經查，本件聲請人以相對人前於民國 (下同)91 年9 月13日
    向其申請貸款，約定最高額度為300,000 元，相對人另領用
    信用卡使用，惟其貸款及信用卡款自95年8 月10日與96年1
    月30日起即未依約繳款，積欠貸款本金45,763元及信用卡款
    本金134,760 元，合計本金183,004 元未清償為由，向本院
    聲請假扣押，經本院於96年4 月12日以96年度裁全字第2494
    號裁定准聲請人提供擔保後，於相對人之財產在183,004 元
    之範圍內得假扣押。嗣聲請人以同一原因事實向臺灣臺北地
    方法院簡易庭提起訴訟，經該院以96年度北簡字第16186 號
    判決聲請人全部勝訴確定等情，業據本院依職權調閱上開卷
    宗核閱屬實。惟上開訴訟聲請人僅就182,832 元之本金債權
    及其利息提起訴訟，並獲全部勝訴判決確定；聲請人並陳述
    因本案訴訟時債權金額主張有誤，故上開訴訟確定之金額方
    與聲請假扣押之金額不符。則未經起訴之部分，因並無法院
    之實體判斷，故是否確有此債權存在尚無從確認，即相對人
    仍可能因假扣押而受有損害，且聲請人亦尚未撤回本院96年
    度執全字第1807號假扣押之執行程序，亦經本院調閱前開假
    扣押卷宗查明屬實並有本院辦理民事電話查詢登記表乙紙可
    稽。準此，參照95年12月13日臺灣高等法院暨所屬法院95年
    度法律座談會民事類提案第23號之研討結果，聲請人自仍應
    依民事訴訟法第104 條第1 項第3 款規定，於撤回上開假扣
    押之執行程序或執行完畢後，再定期催告相對人行使權利而
    未為行使，始符發還擔保金之要件。據此，本件聲請人之聲
    請於法尚難謂合，不能准許。
四、爰依民事訴訟法第95條、第78條，裁定如主文。
中    華    民    國    97    年    3     月    27    日
                  民事第三庭    法  官  劉以全
以上正本證明與原本無異。
如不服本裁定應於送達後10日內向本院提出抗告狀，並應繳納抗
告裁判費新台幣1,000 元整。
中    華    民    國    97    年    3     月    27    日
                                書記官  陳淑芳


司法院資訊處製作；財團法人民間司法改革基金會備份。
